【裁判字號】    88,易,840
【裁判日期】    890524
【裁判案由】    恐嚇取財
【裁判全文】
臺灣新竹地方法院刑事判決                          八十八年度易字第八四號
    公  訴  人  臺灣新竹地方法院檢察署檢察官
    被      告  甲○○
右列被告因恐嚇取財案件，經檢察官提起公訴 (八十八年度偵字第四八○五號)，本
院判決如左：
    主  文
甲○○無罪。
    理  由
一、公訴意旨略以：被告甲○○意圖為自己不法之所有，於民國八十八年三月十九日
    上午十一時二十分許，由不詳地點打電話至乙○○住所新竹縣寶山鄉寶山村一六
    八號，對乙○○恐嚇稱：若不匯款新台幣一千元至遠東國際商業銀行（以下簡稱
    遠東銀行）竹北分行，則要將乙○○所有之賽鵨毀掉等語，致乙○○心生畏懼，
    而於同日下午一時如數將上開現金匯入指定帳戶，嗣據乙○○報警處理，因認被
    告涉有刑法第三百四十六條第一項之恐嚇取財罪嫌等語。
二、本件公訴人認被告涉有右揭犯罪，係以告訴人乙○○之指述，卷附匯款單，及乙
    ○○所匯入之前開帳戶確為甲○○所有，亦有遠東銀行開戶資料為論據。訊據被
    告甲○○堅決否認有恐嚇取財之情事，辯稱：伊於八十一年及八十六年間身分證
    遺失，而上開遠東銀行以其名義所開設之帳戶，應係他人冒用其身分證所為，並
    非其所開設，亦無打電話與告訴人乙○○恐嚇取財之行為等語。
三、按犯罪事實，應依證據認定之，無證據不得推定其犯罪事實。又不能證明犯罪者
    ，應諭知無罪之判決，刑事訴訟法第一百五十四條、第三百零一條第一項分別定
    有明文。次按刑事訴訟法上所謂認定犯罪事實之證據，係指足以認定被告確有犯
    罪行為之積極證據而言，該項證據自須適合於被告犯罪事實之認定，始得採為斷
    罪資料。如未能發現相當證據，或證據不足以證明，自不能以推測或擬制之方法
    ，以為裁判之基礎。又刑事訴訟上證明之資料，無論其為直接或間接證據，均須
    達於通常一般之人均不致有所懷疑，而得確信其為真實之程度，始得據為有罪之
    認定，若其關於被告是否犯罪之證明未能達此程度，而有合理性懷疑之存在，致
    使無從形成有罪之確信，根據「罪證有疑，利於被告」之證據法則，即不得遽為
    不利被告之認定，此分別有最高法院二十九年上字第三一○五號、四十年臺上字
    第八六號、七十六年臺上字第四九八六號判例可資參照。
四、經查：被告之身分證曾經遺失，分別於八十一年十二月十八日、八十六年四月十
    九日申請新身分證補領，除有嘉義市西區戶政事務所八十八年七月九日嘉市西戶
    字第四一九七號函所附之戶籍資料附偵查卷足參外，並有請領國民身分證申請書
    一份在卷可憑，互核與前述遠東銀行竹北分行之開戶資料上甲○○之身分證，其
    上記載「（嘉市）八一年十二月十八日補」等字樣相符，是被告所遺失之身分證
    是否遭他人冒用而設立該帳戶本已無疑？而證人即遠東國際商業銀行竹北分行承
    辦本件開戶手續之職員丙○○到庭證稱：「身分證正本和本人到場即可開戶，甲
    ○○開戶是我在處理的，我的業務是有問是否為本人，再以紅外線掃描身分證真
    偽無誤後辦理」、「不能確定（是被告本人至其銀行開設帳戶）」等語，是證人
    於辦理開戶手續時，亦僅核對身分證真偽，並無法明確指認被告即係開戶之人。
    嗣經本院當庭命甲○○書寫姓名並調閱該行庫甲○○之開戶資料，及命被告提出
    其平日所記載之筆記本送內政部警政署刑事警察局為筆跡鑑定，亦認庭寫字跡與
    銀行約定書上之字跡書寫方式不同，有該局八十九年三月二十九日所出具之（八
    九）刑鑑字第三七四九○號函在卷足憑，是並無積極證據足認被告有親至遠東銀
    行竹北分行設立上開帳戶。另上揭帳戶雖於八十八年十月仍續有提款情形，然此
    均係以自動付款設備提領現款，而自動付款設備於提領現款時所攝之錄影帶，其
    保存期限為三個月等情，業據證人丙○○證述在卷，本件於查獲伊始即未調閱提
    款機錄影帶，致錯失良機，於本院調查時早已逾調閱之期限，而無法再行調閱；
    此外告訴人乙○○經本院傳訊未到，然其於警訊時除提出匯款單據外，亦未能提
    供任何具體事證以供調查，自不能單憑此匯款單據及該筆匯款係匯入被告名義所
    開設之銀行帳戶，即遽採為被告不利之認定。綜上事證，本案尚未達於通常一般
    之人均不致有所懷疑，得確信其為真實之程度，而有合理性懷疑之存在，本院無
    從形成有罪之確信。此外，復查無其他積極證據足資認定被告涉有恐嚇取財罪嫌
    ，既不能證明被告犯罪，根據「罪證有疑，利於被告」之證據法則，依法應為無
    罪之諭知。
據上論斷，應依刑事訴訟法第三百零一條第一項，判決如主文。
本案經檢察官羅雪梅到庭執行職務。
中      華      民      國    八十九    年      五      月    二十四    日
           臺灣新竹地方法院刑事第一庭
                                    法  官    滕  治  平
右正本證明與原本無異。
如不服本判決，應於判決送達後十日內向本院提出上訴狀( 應附繕本 )，上訴於
臺灣高等法院。
                                    書記官     彭 玟  源
中      華      民      國    八十九    年      五      月    二十四    日


司法院資訊處製作；財團法人民間司法改革基金會備份。
